【裁判字號】    90,交上易,23
【裁判日期】    901018
【裁判案由】    過失傷害
【裁判全文】
臺灣高等法院花蓮分院刑事判決                      九十年度交上易字第二三號
    上訴人即被告  甲○○
    選任  辯護人  林武順
右上訴人即被告因過失傷害案件，不服臺灣花蓮地方法院九十年度交易字第八四號中
華民國九十年五月三十一日第一審判決（起訴案號：臺灣花蓮地方法院檢察署九十年
度偵字第六二九、一０九九號），提起上訴，本院判決如左：
    主  文
原判決撤銷。
甲○○因過失傷害人致重傷，處有期徒刑肆月，如易科罰金以佰元折算壹日。緩刑
貳年。
    事  實
一、甲○○於民國（下同）九十年一月十五日晚間七時五十分許，駕駛車牌號碼ＫＲ
    Ｓ─四三九號重機車，沿花蓮縣新城鄉○○村○○街，由南往北行駛。途經大漢
    街二五○號前行車速率限制四十公里之市區道路路段時，本應注意行車速度在市
    區道路不得超過四十公里，且應注意車前狀況，以隨時採取必要之安全措施，而
    依當時之情況亦無不能注意之情形，竟疏未遵守行車速率限制，猶以時速六、七
    十公里之車速行駛，亦未注意車前狀況。適有泰國籍人SAMAI SRICHAIYAMOON 騎
    乘慢車（腳踏車），沿大漢街由北往南由對向車道駛來，亦疏未注意暫停讓直行
    車先行，猶貿然切入對向車道搶先左轉，致兩車相撞，SAMAI SRICHAIYAMOON 旋
    人車倒地，受有頭部外傷合併右側肢體癱瘓、左側肢體輕癱之重傷害。
二、案經被害人SAMAI SRICHAIYAMOON 訴由臺灣花蓮地方法院檢察署檢察官偵查起訴
    。
    理  由
一、右開事實，業據上訴人即被告（以下簡稱被告）甲○○坦承不諱，核與告訴人指
    訴情節相符。參酌被告所自承其原與友人於道路上一邊併排騎車行進，一邊聊天
    ，因見告訴人車輛在前，乃加速前進，時速約六、七十公里，俟會車時，告訴人
    車輛適轉彎，其因煞避不及而致相撞等語。及前開事發路段，係屬行車速率限制
    四十公里之市區道路路段，而當時天候雨，夜間有照明，道路無缺陷且無障礙物
    併視距良好，被告所騎乘機車於現場留下長達六點二公尺煞車痕，而告訴人所騎
    乘腳踏車則車頭遭撞毀與車身分離等情，有警方製作之道路交通事故調查報告表
    影本一份及現場照片影本五幀在卷可稽。足徵被告自白與事實相符，堪予採信。
    按「行車速度在市區道路時速不得超過四十公里」，又「汽車（包含機器腳踏車
    ）行駛時，駕駛人應注意車前狀況，並隨時採取必要之安全措施」，道路交通安
    全規則第九十三條第一項第一款、第九十四條第三項分別著有明文。被告駕車依
    法即負有前開注意義務，應遵守行車速限，且隨時注意車前狀況，俾能及時採取
    必要之安全措施，避免發生危險，且其肇事當時並無不能注意之情事，業如上述
    ，詎其竟貿然超速行駛，致煞避不及，因而發生本件車禍，其有過失甚明。經本
    院送請台灣省花東區車輛行車事故鑑定委員會鑑定結果，亦為相同認定，有該會
    鑑定意見書在卷可參。又告訴人SAMAI SRICHAIYAMOON 因本次車禍，受有頭部外
    傷合併右側肢體癱瘓、左側肢體輕癱之傷害，現已無法站立及步行，有卷存財團
    法人慈濟綜合醫院診斷證明書影本、病情說明書各一紙可資佐證。被害人之肢體
    既已陷於癱瘓，機能完全喪失，是其所受傷害顯已達於刑法第十條第四項第四款
    所定，毀敗一肢以上機能之重傷害程度至明。告訴人既係因本次車禍受有前述重
    傷害，則告訴人所受之重傷害與被告之過失行為間顯有相當因果關係，被告自應
    負過失傷害罪責。綜上所陳，本件事證已明，被告過失傷害犯行洵堪認定，應予
    依法論科。另告訴人騎乘腳踏車未注意讓直行車先行即貿然左轉，致被告煞避不
    及而肇事一節，分據被告與告訴人陳述明確。告訴人行為雖為本件車禍之肇事主
    因，惟仍不能因此解免被告過失傷害刑責，併予敘明。
二、核被告甲○○所為，係犯刑法第二百八十四條第一項後段之過失傷害人致重傷罪
    。原審對被告論罪科刑，固非無見；惟未認定告訴人行為為本件車禍之肇事主因
    ，又未及審酌被告已與告訴人達成民事和解，而量處被告有期徒刑六月，量刑似
    嫌過重。被告上訴意旨執此指摘原判決不當，為有理由，應予撤銷改判。爰審酌
    被告並無前科紀錄，品行非惡，犯後坦承過失，業已賠償告訴人損害；暨因一時
    疏失未能遵守交通規則致肇本件車禍，被告過失情節之輕重；與告訴人所受之傷
    害，告訴人行為為肇事主因等一切情狀，量處被告有期徒刑四月，並諭知易科罰
    金之折算標準。末查被告未曾受有期徒刑以上刑之宣告，有臺灣高等法院被告全
    國前案紀錄表附卷可稽；且被告已與告訴人達成民事和解，態度良好，且現仍在
    學中，分別有和解筆錄、學生證等件影本，附卷可按；其經此教訓，當知警惕，
    已無再犯之虞，本院認所處徒刑以暫不執行為適當，爰併予宣告緩刑二年，以勵
    自新。
據上論斷，應依刑事訴訟法第三百六十九條第一項前段、第三百六十四條、第二百九
十九條第一項前段，刑法第二百八十四條第一項後段、第四十一條第一項前段、第七
十四條第一款，罰金罰鍰提高標準條例第一條前段、第二條，判決如主文。
本案經檢察官翟光軍到庭執行職務。
中      華      民      國      九十      年      十      月    十八    日
                                    審判長法官  吳  鴻  章
                                          法官  黃  永  祥
                                          法官  林  德  盛
右正本證明與原本無異。
本件不得上訴。
                                        書記官  劉  夢  蕾
中      華      民      國      九十      年      十      月    十八    日
刑法第二百八十四條：
因過失傷害人者，處六月以下有期徒刑、拘役或五百元以下罰金。致重傷者，處一年
以下有期徒刑、拘役或五百元下罰金。
從事業務之人，因業務之過失傷害人者，處一年以下有期徒刑、拘役或一千元以下罰
金。致重傷者，處三年以下有期徒刑、拘役或二千元以下罰金。


司法院資訊處製作；財團法人民間司法改革基金會備份。
